【裁判字號】    97,勞上易,29
【裁判日期】    971021
【裁判案由】    給付薪資
【裁判全文】
臺灣高等法院臺中分院民事判決  97年度勞上易字第29號
上 訴 人  甲○○
被上訴人  謝文忠即道周醫院
上列當事人間請求給付薪資事件，上訴人對於中華民國97年6月4
日臺灣彰化地方法院97年度勞訴字第5號第一審判決提起上訴，
並為擴張之訴，本院於民國97年10月7日言詞辯論終結，判決如
下：
    主  文
上訴及擴張之訴均駁回。
第二審及擴張之訴訴訟費用均由上訴人負擔。
    事實及理由
甲、程序方面：
    按訴狀送達後，上訴人不得將原訴變更或追加他訴，但擴張
    或減縮應受判決事項之聲明者，不在此限；民事訴訟法第25
    5條第1項第3款所明定；此項規定，於第二審訴訟程序，亦
    有適用，同法第446條第1項，亦定有明文。本件上訴人於原
    審聲明：求為判決被上訴人應給付上訴人新台幣（下同）62
    3,148元，及自起訴狀繕本送達翌日起至清償日止，按年息
    百分之5計算之利息。上訴本院後，復擴張聲明：求為判決
    被上訴人應給付上訴人1,446,648元及自起訴狀繕本送達翌
    日起至清償日止，按年息百分之5計算之利息；核屬擴張應
    受判決事項之聲明，與首揭規定相符，應予准許。
乙、實體方面：
壹、聲明：
一、上訴人上訴聲明：
（一）原判決廢棄。
（二）上開廢棄部分，被上訴人應給付上訴人1,446,648元及自
      起訴狀繕本送達翌日起至清償日止，按年息百分之5計算
      之利息。
（三）第一、二審訴訟費用由被上訴人負擔。
二、被上訴人答辯聲明：
（一）上訴駁回。
（二）訴訟費用由上訴人負擔。
貳、陳述：
一、上訴人主張：
（一）上訴人自民國（下同）96年5月16日起受僱於被上訴人，
      職稱為董事長特別助理。兩造於96年12月17日所達成之相
      關工作約定內容為：上訴人之薪資經董事長（即被上訴人
      ）同意，以協助醫院達成之績效目標、創造及分享利潤；
      同意以開源、節流之績效目標為依據，每個月薪資為7萬
      元（固定薪資5萬元，績效獎金最少2萬元），經由醫院於
      次月發放。
（二）又依錄音譯文，被上訴人承諾上訴人可依績效分享獎金，
      而上訴人已達成之績效有醫院1樓檢驗科收益費用每月3萬
      元，每年達36萬元，醫院5樓呼吸器租金費用每月13萬元
      ，每年達156萬元，採購耗材藥品費用每月5萬元，每年達
      60萬元。因此，上訴人所達成之績效合計每月達21萬元，
      每年高達252萬元，故被上訴人所核發之薪資，與上訴人
      所達成之績效，二者比例為百分之33（7萬元÷21萬元）
      。而上訴人另於96年10月26日建議被上訴人設立醫療照護
      中心，增加住院之自費收入項目，經被上訴人同意後，上
      訴人開始著手進行醫療照護中心宣傳文宣，並透過報紙進
      行夾報行銷，因此入住之患者至96年12月17日止共5位，
      費用每位每月平均為36,000元，故醫療照護中心之績效每
      月18萬元，每年達216萬元。準此，上訴人所達成之績效
      合計每月39萬元，每年高達468萬元。再加上由上訴人負
      責企畫推動之「道周醫院員工員眷看診提升」專案績效金
      額每月10萬元，則每月績效即達49萬元，每年高達588萬
      元，此經上開96年12月17日工作約定與工作報告書確認無
      誤。則依兩造約定之績效獎金比例（百分之33），上訴人
      每月得領取之薪資應為161,700元。
（三）被上訴人雖於96年12月14日上午告訴上訴人，因績效不佳
      ，彼此之合作關係至97年1月31日結束，醫院之後不再給
      付任何薪資，並即日起上訴人不再擔負相關之醫院責任，
      然上訴人不同意被上訴人之說詞及作法，被上訴人應提供
      相關補償措施。況兩造於96年12月20日之協商會議中，被
      上訴人又承諾完全依照上訴人之意思辦理相關之協商結果
      ，並授權上訴人可自行決定活動時間和工作模式之政策。
      故自即日（96年12月20日）起，上訴人即以公務出差及醫
      院外派模式，不再進入道周醫院辦公，但被上訴人仍應依
      兩造之約定給薪。
（四）又被上訴人雖於96年12月26日寄發道周郵局第051號存證
      信函予上訴人，拒絕履行兩造所達成之上開約定，並稱上
      訴人自96年12月20日起，未經請假程序，擅離職守，上訴
      人已無意從事此項工作，自文到之日起，被上訴人視同上
      訴人自願離職，且將於96年12月27日終止被上訴人所應負
      之一切雇主之義務等語，然上訴人否認之。蓋上訴人係依
      96年12月20日之協商結果辦理，並未擅離職守，也無離職
      之意思，且被上訴人尚於97年1月10日匯款薪資32,652元
      至上訴人華南商業銀行和美分行帳戶，是以上開存證信函
      所述，均非事實。
（五）另被上訴人尚應給付97年1、2、3月提撥退休金，以上訴
      人固定薪資5萬元乘以法定比例百分之6，為3,000元，是
      被上訴人每月應給付上訴人164,700元；扣除上訴人96年
      12月已領薪資32,652元（96年12月1日至20日之薪資）後
      ，被上訴人應給付上訴人自96年12月至97年8月止之薪資
      計1,446,648元。
二、上訴人於本院補充陳述略謂：
（一）上訴人與被上訴人於96年12月17日之道周醫院工作約定與
      工作報告書，證實並確認雙方在工作約定、薪資給付、績
      效獎金計算，上訴人可自行決定活動時間和工作模式等之
      事實。另上訴人與被上訴人於96年12月20日之道周醫院終
      止合作關係之協商報告，證實並確認雙方在工作約定、薪
      資給付、績效獎金及規範終止合作關係之協商內容，並且
      證明被上訴人同意以“公務出差及醫院外派模式”辦理之
      事實。綜上，足以證明雙方的確有相關之工作約定，以及
      被上訴人仍須給付薪資，直至被上訴人提出合情合理之配
      套補償措施為止之事實。
（二）經由上開上訴人與被上訴人雙方所約定日之道周醫院工作
      約定與工作報告書內容及雙方終止道周醫院合作關係之協
      商結果，足以佐證上訴人可自行決定活動間及工作模式，
      則上訴人並無曠工三日之事實，雇主亦無權終止契約。是
      原審依此「按勞工無正當理由繼續曠工三日者…」等理由
      ，所作之相關判決內容，均與事實不符。
三、被上訴人抗辯如下：
（一）被上訴人於96年間曾在104人力銀行網站刊登徵求醫院管
      理人才之訊息，上訴人前來應徵，經被上訴人於96年5月
      16日僱用為特別助理，處理被上訴人所交予管理之任務，
      因當時被上訴人經營之道周醫院擴院，亟需新醫師到院服
      務，而上訴人聲稱與醫師很熟，自稱可3個月時間找到醫
      師，6個月內可開診，故上訴人主要任務為找醫師，並賦
      予部分行政之工作。
（二）上訴人聲稱在醫界歷練多年，經驗豐富，要求每月薪資7
      萬元，但被上訴人認為上訴人新到任，未知表現如何，故
      經兩造協議後，決定固定薪資為5萬元，績效獎金2萬元。
      而上訴人任職前3個月中雖未能找到醫師至被上訴人經營
      之道周醫院任職，但被上訴人因見上訴人業務仍在進行中
      ，故仍先發給績效獎金；嗣上訴人因屆期仍無法達成任務
      ，乃於96年10月間要求被上訴人延長期限至12月底，殆至
      96年12月初，上訴人仍無法為被上訴人找到醫師，被上訴
      人乃向上訴人表示既然無法達成目標，可嘗試找CT與醫院
      合作，後上訴人仍表示無法配合找尋CT合作，且於96年12
      月20日到醫院向被上訴人表示自己無法繼續與被上訴人合
      作，隨即離開醫院，並自該日起即未到醫院上班，亦未辦
      理請假，依醫院及勞基法規定，連續曠職3日，依法得予
      以解雇，被上訴人不得已，始以道周郵局第051號存證信
      函通知上訴人自96年12月27日起終止契約，將上訴人解聘
      。
（三）被上訴人從未答應以績效金額的百分之33作為獎金，且上
      訴人提出之績效金額是上訴人自己計算，完全不知道其依
      據為何；另被上訴人亦未答應上訴人可以在家工作，不需
      進辦公室，上訴人提出之證據都是上訴人自己的陳述及其
      自行繕打的報告，被上訴人根本未曾為承諾，不足採信。
（四）上訴人自受僱於被上訴人起至96年12月20日之薪資（包括
      固定月薪5萬元及96年6月至11月之績效獎金2萬元）均已
      給付給上訴人，至於未給付96年12月1日至20日之績效獎
      金，是因績效獎金必須達到績效才發給，而上訴人未達到
      績效，沒有找到醫生來醫院，故12月份即不再發給績效獎
      金；而上訴人自96年12月20日離開醫院後，即未曾再來上
      班，並經被上訴人以連續曠職3日終止僱傭契約，其自不
      得請求96年12月21日起之薪資。是上訴人在被上訴人醫院
      上班期間之薪資及績效獎金既均經被上訴人依約給付，其
      再請求被上訴人給付96年12月21日起至97年3月31日之薪
      資及其所稱之績效獎金，即無理由。
參、得心證之理由：
一、兩造不爭執之事項：
（一）被上訴人自96年5月16日起僱用上訴人為被上訴人之特別
      助理，職稱為董事長特別助理，固定薪資為5萬元。
（二）上訴人自受僱於被上訴人日起至96年11月之全部薪資（包
      括績效獎金每月2萬元）均已受領，96年12月1日至20日就
      固定薪資5萬元部分，上訴人亦已領取。
（三）上訴人自96年12月20日離開被上訴人醫院後，即未再進入
      被上訴人醫院，亦未為被上訴人執行受僱業務及給付勞務
      。
（四）被上訴人於96年12月26日寄發道周郵局第051號存證信函
      予上訴人，通知上訴人自96年12月27日起終止僱傭契約，
      上訴人已收受該存證信函。
二、上訴人主張：兩造於96年12月20日之協商會議中，被上訴人
    承諾完全依照上訴人之意思辦理相關之協商結果，並授權上
    訴人可自行決定活動時間和工作模式之政策。故自96年12月
    20日起，上訴人即以公務出差及醫院外派模式，不再進入道
    周醫院辦公，但被上訴人仍應依兩造之約定給薪等語。被上
    訴人則抗辯：被上訴人從未答應以績效金額之33％作為獎金
    ，上訴人提出之績效金額為上訴人自己計算；被上訴人亦未
    答應上訴人可以在家工作，不需進辦公室，上訴人提出之證
    據均是上訴人自己的陳述及其自行繕打之報告，被上訴人根
    本未曾為承諾；而上訴人自96年12月20日離開醫院後，即未
    曾再來上班，並經被上訴人以連續曠職3日終止僱傭契約，
    上訴人自不得請求96年12月21日起之薪資等語。是本件爭點
    為：上訴人是否有權自96年12月20日起即不再進入辦公室上
    班？被上訴人以上訴人連續曠職3日終止契約有無理由？若
    無理由，上訴人可否請求自96年12月21日起之薪資？經查：
（一）上訴人雖主張被上訴人於96年12月20日與其為協商時，已
      授權其可自行決定活動時間和工作模式之政策，故其自96
      年12月20日起，即改以公務出差及醫院外派模式，不再進
      入道周醫院辦公云云，並提出錄音譯文及96年12月20日其
      所製作之「道周醫院-終止合作關係之協商報告書96年12
      月20日」為憑（見原審卷第14至31頁），惟此業經被上訴
      人所否認。而遍觀上訴人所提出之錄音譯文，並未見有何
      被上訴人承諾上訴人可自行決定活動時間和工作模式，毋
      庸進入醫院上班之言論；另上訴人所提出之「道周醫院-
      終止合作關係之協商報告書96年12月20日」，亦為上訴人
      所自行製作之文書，其上未見被上訴人有何簽署及確認等
      情；堪認上訴人所提上開證據，均不足以證明其所主張之
      事實存在。是上訴人就此事實之存在既未能更為舉證以實
      其說，自難認其此部分之主張為真正。上訴人自承其受僱
      於被上訴人後，即在被上訴人醫院大樓內之管理部上班，
      並有辦公桌；則上訴人受僱於被上訴人之勞務給付，自仍
      應依原約定之方式，由上訴人進入被上訴人醫院管理部上
      班以為給付。然被上訴人既自96年12月20日上午許擅自離
      開被上訴人醫院後，即未曾再進入被上訴人醫院，亦未為
      被上訴人執行受僱業務及給付勞務；是被上訴人抗辯上訴
      人自96年12月20日上午擅自離開醫院後，無正當理由連續
      曠職3日，即屬有據。
（二）按勞工無正當理由繼續曠工三日者，雇主得不經預告終止
      契約，勞動基準法第12條第1項第6款定有明文。又按所謂
      工資，係指勞工因提供勞務所得之報酬，即勞務對價，是
      若勞工無正當理由不提供勞務給付（如無故曠職），雇主
      自非不得拒絕此部分工資之給付。被上訴人抗辯: 於上訴
      人連續曠職3日後，除已以道周醫院獎懲提報單將上訴人
      予以免職外，並已於96年12月26日以道周郵局第051號存
      證信函通知上訴人自96年12月27日終止雙方僱傭契約等語
      ，除已提出道周醫院獎懲提報單及上開存證信函為證外（
      見原審卷第54、34頁），復為上訴人所不爭執，應堪採信
      。上訴人雖主張獎懲內容及存證信函內容違反雙方有關其
      得自行安排工作、毋庸進辦公室上班之協議，與事實不符
      云云；惟兩造間難認有此等協議已如上述，則揆諸上揭勞
      動基準法第12條第1項第6款之規定，自應認兩造間之僱傭
      契約已經被上訴人合法終止，並自96年12月27日起生終止
      之效力。從而，自契約終止之日起，上訴人自不得再向被
      上訴人請求給付任何工資。
（三）又被上訴人既自承自96年12月20日上午離開被上訴人醫院
      後，即未曾再進入被上訴人醫院，亦未為被上訴人執行受
      僱業務及給付勞務等情，而其未提供勞務給付又無正當理
      由，且經被上訴人認定為曠職，則於96年12月21日至26日
      間，上訴人因曠職未給付勞務之期間，縱被上訴人尚未終
      止雙方之僱傭契約，仍非不得拒絕此期間之工資給付，是
      被上訴人抗辯上訴人自96年12月20日擅自離開醫院後即未
      提供勞務給付，故被上訴人拒絕此期間工資之給付，自屬
      有據。
（四）上訴人請求被上訴人給付96年12月績效獎金部分，被上訴
      人已否認有上訴人所稱之「百分之33的績效獎金」約定，
      亦否認該月有給付績效獎金之義務。查：(1)上訴人除提出
      其自行製作之「道周醫院-終止合作關係之協商報告書96
      年12月17日」、「道周醫院-終止合作關係之協商報告書
      96年12月20日」及錄音譯文外，始終未能就其主張之「績
      效獎金」約定存在乙事為其他舉證。而上訴人所舉上揭證
      據，其中錄音譯文中並無被上訴人為有關績效獎金承諾之
      言語，另2份報告書亦均未經被上訴人簽署及確認，自難
      僅憑此等資料遽認有上訴人所稱「百分之33的績效獎金」
      之約定。(2)至兩造均不爭執之每月績效獎金2萬元，被上
      訴人辯稱並非固定給付之工資，當初約定就是上訴人之績
      效給付，故都是另行發給等語；而上訴人亦承認其96年6
      月至11月各2萬元之績效獎金係由被上訴人另分3次發給即
      第一次6萬元、第二、三次各3萬元（見原審97年4月11日
      言詞辯論筆錄第2頁），並提出其供薪資入帳之華南商業
      銀行和美分行存摺交易明細影本為憑；應認被上訴人此部
      分之辯詞可採，是該2萬元之績效獎金並非固定給付之工
      資，即堪認定。(3)上訴人自承被上訴人於96年12月14日曾
      以其績效未達為由，向其表示自97年1月31日起終止雙方
      契約，並不再給付任何工資等語（見上訴人起訴狀第3頁
      ）。則被上訴人抗辯因上訴人未能達到當初受僱時承諾之
      績效，故不再給付96年12月份之2萬元績效獎金等語，即
      屬有據。是被上訴人拒絕給付上訴人所請求96年12月份之
      績效獎金，非無理由。
三、綜上所述，上訴人主張兩造已協議上訴人可自行決定活動間
    及工作模式，且被上訴人仍須給付薪資云云，為不可採。被
    上訴人抗辯上訴人無正當理由連續曠職3日，業經其合法終
    止契約，上訴人自不得再向被上訴人請求給付任何工資，且
    被上訴人就96年12月21日至26日僱傭契約有效期間內之工資
    及96年12月之績效獎金均得拒絕給付，為可採信。則上訴人
    依僱傭契約，於原審訴請被上訴人應給付上訴人自96年12月
    至97年3月止之薪資（含績效獎金，但扣除96年12月1日至20
    日其已領取之薪資）計623,148元；並於本院擴張請求97年4
    月至8月止之薪資計823,500元，共計1,446,648元及自起訴
    狀繕本送達翌日起至清償日止，按年息百分之5計算之利息
    ，自屬無據，應予駁回。原審就上訴人請求623,148元及法
    定遲延利息部分，為上訴人敗訴之判決，及駁回其假執行之
    聲請，並無不合。上訴意旨指摘原判決不當，求予廢棄改判
    ，為無理由，應予駁回。
四、本件事證已臻明確，兩造其餘攻擊或防禦方法，經審核後，
    認與本件判決結果並無影響，毋庸一一論述，併予敘明。
五、據上論結，本件上訴及擴張之訴均無理由，依民事訴訟法第
    449條第1項、第78條，判決如主文。
中    華    民    國    97    年    10    月    21    日
                  民事第二庭    審判長法  官  邱森樟
                                      法  官  蔡秉宸
                                      法  官  翁芳靜
以上正本係照原本作成。
不得上訴。
                                      書記官  陳桂芬
中    華    民    國    97    年    10    月    21    日
                                                      Ａ


司法院資訊處製作；財團法人民間司法改革基金會備份。
